【裁判字號】    96,上重更(一),39
【裁判日期】    970723
【裁判案由】    違反毒品危害防制條例等
【裁判全文】
臺灣高等法院高雄分院刑事判決    96年度上重更(一)字第39號
上  訴  人  臺灣高雄地方法院檢察署檢察官
上  訴  人
即  被  告  乙○○
                    現於臺灣高雄女子監獄執行中
選任辯護人  張永昌律師
被      告  甲○○
選任辯護人  周元培律師
            周村來律師
上列上訴人因被告違反毒品危害防制條例等案件，不服臺灣高雄
地方法院95年度重訴字第51號中華民國95年12月22日第一審判決
（起訴案號：臺灣高雄地方法院檢察署94年度偵字第22480 號）
，提起上訴，經判決後，由最高法院發回更審，本院判決如下：
    主  文
原判決關於乙○○販賣第一級毒品暨定應執行刑部分撤銷。
乙○○連續販賣第一級毒品，處有期徒刑拾肆年。扣案如附表編
號1 、2 所示海洛因共肆拾貳包（均含包裝袋）沒收銷燬之；如
附表編號8 至11所示分裝杓拾參支、葡萄糖壹包、使用過電子磅
秤壹個、夾鍊袋參包，均沒收。
其他上訴均駁回。
          事  實
一、乙○○明知海洛因業經公告列為毒品危害防制條例第2 條第
    2 項所定之第一級毒品，竟基於意圖營利之概括犯意，先於
    民國94年9 月3 日晚上9 時許，與其配偶甲○○（甲○○此
    部分販賣海洛因未遂之犯罪事實，未經起訴）共同基於販賣
    第一級毒品海洛因犯意聯絡，2 人共同以不詳價格販賣第一
    級毒品海洛因1 兩半予不詳名之人，然因故未能而取得販賣
    海洛因之價款而未遂。乙○○又於94年9 月27日，在高雄市
    某不詳地點，以總價約新台幣（下同）70萬元之價格，向真
    實姓名年籍不詳綽號「阿賢」、「瓜哥」成年男子，購入如
    附表編號1 、2 所示之第一級毒品海洛因（詳細重量、純度
    ，如各該附表項下所示）後，伺機販賣。
二、嗣於94年9 月29日凌晨3 時許，員警因認乙○○涉嫌販賣毒
    品，經長期佈線跟監後，持搜索票至其當時所投宿位在高雄
    縣鳳山市○○路96號之「麗馨汽車旅館」第226 號房實施搜
    索，當場在該房間內扣得如附表編號1 、2 所示之海洛因、
    甲基安非他命、分裝毒品工具及上開制式手槍1 支（含彈匣
    1 個）、子彈7 顆（乙○○販賣第二級毒品及寄藏槍支及子
    彈部分均未上訴而確定），因而查悉上情。
三、案經行政院海岸巡防署屏東機動查緝隊、高雄市政府警察局
    三民第一分局報請臺灣高雄地方法院檢察署檢察官偵查起訴
    。
    理  由
壹、 證據能力
  一、按被告以外之人於審判外之言詞或書面陳述，除法律有規
      定者外，不得作為證據，刑事訴訟法第159 條第1 項定有
      明文。又鑑定人由審判長、受命法官或檢察官就下列之人
      選任1 人或數人充之：(一)就鑑定事項有特別知識經驗者。
      (二)經政府機關委任有鑑定職務者；鑑定之經過及其結果，
      應命鑑定人以言詞或書面報告；法院或檢察官得囑託醫院
      、學校或其他相當之機關、團體為鑑定，或審查他人之鑑
      定，並準用第203 條至第206 條之1 規定，亦經刑事訴訟
      法第198 條、第206 條第1 項、第208 條第1 項規定甚明
      。
  二、本案卷附法務部調查局、高雄醫學大學附設中和紀念醫檢
      驗報告，雖為被告以外之人於審判外所為之書面陳述，屬
      於傳聞證據，然此乃臺灣高雄地方法院檢察署檢察官於偵
      查中，依刑事訴訟法第208 條第1 項規定，囑託高雄醫學
      大學附設中和紀念醫院鑑定，該醫院依刑事訴訟法第208
      條第1 項準用同法第206 條第1 項規定所出具之書面鑑定
      報告，屬刑事訴訟法第159 條第1 項「被告以外之人於審
      判外之言詞或書面陳述，除法律有規定者外，不得作為證
      據」規定所稱「法律有規定者」之情形，應有證據能力。
  三、證據能力按被告以外之人於審判外之陳述，雖不符前4 條
      之規定，而經當事人於審判程序同意作為證據，法院審酌
      該言詞陳述或書面陳述作成時之情況，認為適當者，亦得
      為證據，刑事訴訟法第159 條之5 定有明文。經查，本判
      決所引用之證據資料（詳後引證據），其中傳聞證據部分
      ，縱無刑事訴訟法第159 條之1 至第159 條之4 或其他規
      定之傳聞證據例外情形，亦因檢察官、辯護人及被告或同
      意可作為證據使用，或未聲明異議，依刑事訴訟法第159
      條之5 第1 項、第2 項之規定，本院審酌該證據作成之情
      況，認為適當，應得為證據。
貳、實體上之認定
甲、被告乙○○有罪部分（撤銷改判）:
一、訊據被告乙○○對上開於94年9 月27日，在高雄市某不詳地
    點，意圖販賣，而以總價款約70萬元之價格，向真實姓名年
    籍不詳綽號「阿賢」、「瓜哥」成年男子，購入如附表編號
    1 、2 所示之第一級毒品海洛因以營利之事實，已坦承不諱
    （本院卷107 、108 頁），惟否認與甲○○2 人曾於94 年9
    月3 日晚上9 時許，共同欲以1 兩半重量販賣第一級毒品海
    洛因予不詳名之人，並辯稱:94 年9 月3 日晚上9 點及4 日
    凌晨那兩通與甲○○通話之對話，是講那是我做牛樟菇生意
    所講的內容云云。惟查:
（一）被告乙○○於94年9月27日販賣海洛因部分:
      被告乙○○於94年9 月29日凌晨3 時許，在其位在高雄縣
      鳳山市○○路96號之「麗馨汽車旅館」第226 號房內經警
      實施搜索，而當場在該房間內扣得附表編號1 、2 所示第
      一級毒品之海洛因係於同年月27日向「阿賢」、「瓜哥」
      成年男子以70萬元購入以供販賣用之事實，業據被告乙○
      ○供承在卷（本院卷107 、108 頁）。又參諸被告乙○○
      於94年9 月11日凌晨5 時58分，曾以門號0000000000號行
      動電話對外聯絡，經檢察官依法對被告乙○○使用之上開
      行動電話核發通訊監察書予以監聽，錄得被告乙○○曾與
      綽號「輝仔」不詳姓名之人有下列電話交談內容：94年9
      月11日凌晨5 時58分：「被告（乙○○）：我忘記問你要
      幾隻「娃娃」？輝仔：有沒有2 隻？被告（乙○○）：有
      ，那你乾脆不要開好了，我叫弟弟先拿過去給你好了，好
      不好？輝仔：好，2 隻、3 隻都可以，我這邊有夠錢」（
      以上監聽譯文參警卷122 頁），被告乙○○經當庭提示當
      日該通監聽譯文後，雖供稱: 這是我要買的毒品，問他（
      輝仔）有沒有「娃娃」是代表問他有沒有海洛因之意等語
      （原審卷151 頁），惟由上開對話之內容應係綽號「輝仔
      」之人欲向被告乙○○購買海洛因所為之詢問，而非被告
      乙○○欲向綽號「輝仔」之人購買海洛因，又被告乙○○
      既已供承「娃娃」既代表海洛因之意（原審卷149 頁），
      故其欲販賣海洛因之事實，則核與被告乙○○上開自白扣
      案之海洛因部分係供販賣用等情相符，復有監聽譯文在卷
      可按（警卷122 頁）。另被告乙○○於案發之際，在「麗
      馨汽車旅館」第226 號房內查扣之白粉共計42包，將其中
      41 包 送往法務部調查局、剩餘1 包送往高雄醫學大學附
      設中和紀念醫院檢驗結果，均係含第一級毒品海洛因成分
      （海洛因檢驗重量、純度，如附表編號1 、2 所示），復
      有法務部調查局94年12月22日調科壹字第220021655 號鑑
      定通知書及高雄醫學大學附設中和紀念醫院95年1 月10日
      編號00 00-000 號檢驗報告各1 紙在卷可參（偵卷37頁、
      31頁），故被告乙○○於94年9 月27日購入海洛因以供販
      賣之事實，已甚明確。
（二）被告乙○○與甲○○共同販賣海洛因未遂部分:
      另經檢察官對被告乙○○使用之行動電話監聽中，被告乙
      ○○於94年9 月3 日晚上9 點及4 日凌晨1 時6 分，曾另
      以門號0000000000號行動電話與被告甲○○之0000000000
      號行動電話聯絡，錄得被告乙○○、被告甲○○交談內容
      如下:
   1、乙○○和甲○○於94年9 月3 日晚上9 時27分之監聽譯文
      ：「林（：先處理一個半啦！一個半喔！看怎樣他那邊回
      我消息，看怎樣啦！）「許（乙○○）：你先去收錢再說
      啦！」「林（甲○○）：我收啦！」等語（警卷118 頁）
      。
   2、乙○○和甲○○於94年9 月4 日之淩晨1 時6 分監聽譯文
      ：「林（甲○○）：這一個跑掉！還剩2 個喔！這2 個還
      有嗎？」「許（乙○○）：你等一下！我打給你啦！」（
      以上監聽譯文參警卷118 頁）對開對話確為被告乙○○和
      甲○○2 人對話之事實，業據被告乙○○和甲○○供承在
      卷（本院上訴卷110 至114 頁）。另證人即查獲之警員蘇
      秋宗亦於證稱：「94年9 月3 日下午9 時27分這1 通（電
      話）是甲○○叫乙○○先處理『一個半』，我們研判是指
      海洛因一兩半；第3 部分研判乙○○叫甲○○去收交易毒
      品的錢；94年9 月4 日上午1 時6 分這通，依我們研判，
      他們可能提到還有毒品的存量。」等語（原審卷99頁），
      另被告乙○○經檢察官於本院審理詢問時，對上開其與甲
      ○○監聽譯文內容則又供稱: 我們（與甲○○）會自己假
      裝探詢海洛因的價格，所以才會在電話講至說海洛因價格
      問題等語（本院卷104 頁）。足見被告乙○○和甲○○於
      94 年9月3 日晚上9 時27分及94年9 月4 日之淩晨1 時6
      分電話中所談論之內容均是與不詳名之人交易海洛因之過
      程，已可確認。另由該兩通電話之內容觀之，足見乙○○
      當時是要甲○○去收販賣海洛因之價款《監聽譯文中（乙
      ○○）：你先去收錢再說啦！（甲○○）則回應：我收啦
      ！》。惟其後該次交易因故而未取得交易款項《監聽譯文
      中（甲○○）：這一個跑掉！還剩2 個喔！這2 個還有嗎
      ？）「（乙○○）：你等一下！我打給你啦！」》，始有
      上開對話，故由上開對話可知被告乙○○、甲○○在該次
      交易海洛因之過程未取得海洛因交易之價款，故其2 人此
      部分販賣海洛因未遂之事實，亦可確認。
   3、再者，邇來政府為杜絕毒品氾濫，毒害人民甚深，再三宣
      導教民眾遠離毒品、媒體之報導既深且廣，對於毒品之禁
      絕，應為民眾所熟悉。又政府對於查緝施用、轉讓及販賣
      毒品無不嚴格執行，且販賣毒品罪更係重罪，設若無利可
      圖，衡情一般持有毒品者，當不致輕易將持有毒品交付他
      人。況乎毒品價格不貲、物稀價昂，且販賣毒品係違法行
      為，非可公然為之，亦無公定之價格，不論任何包裝，均
      可任意分裝增減分量，每次買賣價量，亦可能隨時依雙方
      間之關係深淺、資力、需求量及對行情之認知、來源是否
      充裕、查緝是否嚴緊，購買者被查獲時供述購買對象之可
      能性風險之評估等，因而異其標準，並隨時機動調整，非
      可一概而論，是販賣之利得除經坦承犯行或價量俱臻明確
      外，委難查得實情，販賣之人從價差或量差中牟利方式雖
      異，其意圖營利之非法販賣行為則一，故販賣海洛因之價
      格依上開說明，有賴被告與買方之磋商始得確定，故雖無
      法確定被告欲販賣海洛因之價格，但不影響其意圖營利販
      賣海洛因之犯行，故被告乙○○此部分販賣海洛因未遂犯
      行，亦洵堪認定。
二、論罪及撤銷改判
（一）按行為後法律有變更者，適用行為時之法律，但行為後之
      法律有利於行為人者，適用最有利於行為人之法律，修正
      後刑法第2 條第1 項定有明文。再按本次法律變更，比較
      時應就罪刑有關之共犯、未遂犯、想像競合犯、牽連犯、
      連續犯、結合犯，以及累犯加重、自首減輕暨其他法定加
      減原因（如身分加減）與加減例等一切情形，綜其全部罪
      刑之結果而為比較（最高法院95年5 月23日95年度第8 次
      刑庭會議決議參照）。查本件被告行為後，有關論罪科刑
      所適用之刑法業於94年2 月2 日修正公布，95年7 月1 日
      起施行，而有下列變更，茲分述如下：
 （1）被告乙○○與甲○○，行為時刑法第28條原規定：「二人
      以上共同『實施』犯罪之行為者，皆為共同正犯」。行為
      後該條修正為：「二人以上共同『實行』犯罪之行為者，
      皆為共同正犯」。將舊法之「實施」修正為「實行」。原
      「實施」之概念，包含陰謀、預備、著手及實行等階段之
      行為，修正後僅共同實行犯罪行為始成立共同正犯。是新
      法共同正犯之範圍已有限縮，排除陰謀犯、預備犯之共同
      正犯。新舊法就共同正犯之範圍既因此而有變動，自屬犯
      罪後法律有變更，而非僅屬純文字修正，應有新舊法比較
      適用之問題（最高法院96年度台上字第934 號判決意旨參
      照），且依新法較有利於被告乙○○。
 （2）連續犯部分：被告乙○○販賣海洛因行為後，刑法第56條
      之連續犯規定亦已刪除，被告乙○○之犯行，因行為後新
      法業已刪除連續犯之規定，此刪除雖非犯罪構成要件之變
      更，但顯已影響行為人刑罰之法律效果，自屬法律有變更
      ，比較新、舊法結果，仍應適用舊法論以連續犯較有利於
      被告乙○○。
 （3）修正前刑法第59條原規定「犯罪之情狀顯可憫恕者，得酌
      量減輕其刑」，修正後則改為「犯罪之情狀顯可憫恕，認
      科以最低度刑仍嫌過重者，得酌量減輕其刑」，惟依該條
      修正理由乃謂依實務見解，本條係關於裁判上減輕之規定
      ，必於審酌一切之犯罪情狀，在客觀上顯然足以引起一般
      同情，認為縱予宣告法定最低刑度猶嫌過重者，始有其適
      用。故乃增列文字將此適用條件予以明文化。由是可知，
      修正前後有關本條酌減之規定對行為人並無有利或不利之
      差異，當無比較新舊法之問題，附此敘明。
 （4）綜上，依整體比較之結果，被告乙○○以適用行為時之舊
      法較為有利，爰依刑法第2 條第1 項前段之規定，適用行
      為時均依修正前之刑法規定予以論處。至於各該犯行之從
      刑（沒收），則均各依其主刑適用之法律定其應適用之法
      律。
（二）按海洛因屬毒品危害防制條例第2 條第2 項所稱之第一級
      毒品。核被告乙○○所為，係犯毒品危害防制條例第4 條
      第1 項之販賣第一級級毒品罪。又按毒品危害防制條例第
      4 條第1 項所謂販賣行為，不以販入後復行賣出為必要，
      只要以營利意思之為目的，而有販入或賣出二者其一之行
      為，即足構成，行為人持有第一級或第二級毒品，有以主
      觀上營利售賣意圖而販入第一級或第二級毒品，其雖未及
      賣出，仍應論以販賣第一級或第二級毒品罪既遂罪責（最
      高法院90年度台上字第1898號、第2046號判決意旨參照）
      。本件被告乙○○於94年9 月3 日晚上9 時許，與甲○○
      共同欲以1 兩半重量販賣第一級毒品海洛因予不詳名之人
      ，然因故未能而取得販賣海洛因之價款，固屬販賣第一級
      毒品海洛因未遂罪。而其又於94年9 月27日，在高雄市某
      不詳地點，以總價約70萬元之價格，向真實姓名年籍不詳
      綽號「阿賢」、「瓜哥」成年男子，購入如附表編號1、2
      所示之第一級毒品海洛因，雖未及販出，依前揭最高法院
      判決說明，自應構成販賣第一級毒品海洛因既遂罪。其持
      有第一級毒品海洛因進而販賣，持有之低度行為應為販賣
      之高度行為所吸收，不另論罪。又被告乙○○上開兩次販
      賣海洛因（1 次未遂，1 次既遂），其時間緊接，所犯之
      構成要件相同，顯係基於概括之犯意為之，為連續犯，應
      論以販賣海洛因既遂一罪，除其法定本刑為死刑及無期徒
      刑不得加重外，其餘部分應加重其刑。又被告乙○○與甲
      ○○於94年9 月3 日晚上9 時許，共同販賣第一級毒品海
      洛因未遂部分，有共同犯意聯絡及行為分擔，應依修正前
      第28條論以共同正犯，惟因乙○○單獨販賣海洛因之犯行
      為既遂，故主文僅記載連續販賣第一級毒品，併此敘明。
      公訴意旨雖未論及被告乙○○於94年9 月3 日晚上9 時許
      販賣海洛因部分，惟此部分與其前揭起訴於94年9 月27日
      販賣海洛因部分，既有連續犯關係，屬裁判上一罪，依審
      判不可分之原則，自得併予審理，附此敘明。又被告乙○
      ○雖販賣海洛因牟利，亦與坊間販賣毒品之大盤商等毒梟
      獲利甚豐相較，若處以本罪之法定最輕刑之無期徒刑，依
      社會一般觀念仍屬情輕法重，被告乙○○上開所為客觀上
      已足以引起一般同情，衡情堪可憫恕，應依刑法第59條之
      規定減輕其刑。原審就被告乙○○販賣第一級毒品予以論
      罪科刑，固非無見；惟查（一）被告乙○○與其配偶甲○
      ○共同於94年9 月3 日晚上9 時許，以1 兩半重量販賣第
      一級毒品海洛因予不詳名之人未遂，業經認定如前，原審
      對此部分漏未審酌，已有未當。（二）原審未審酌被告乙
      ○○販賣第一級毒品犯罪之情節，而依刑法第59條規予酌
      減，亦有未恰。（三）被告乙○○於已否認扣案之全新電
      子磅秤（附表編號12）係其所有（本院上訴卷第59頁）。
      既未有何證據足證為被告乙○○供犯罪所用之物（後述）
      ，原審認係被告乙○○預備供其量秤分裝毒品後販售所用
      之物，而依刑法第38條第1 項第2 款予以宣告沒收，亦有
      未合。被告乙○○就販賣第一級毒品部分於原審雖否認犯
      罪，惟提起上訴後，已於本院於97年7 月9 日審理時，對
      其於94年9 月27日販賣海洛因之情節，已供承在卷（本院
      卷107 、108 頁），故其上訴否認販賣一級毒品雖無理由
      ，惟原判決關於被告乙○○此部分販賣海洛因部分既有上
      開可議之處，自應就被告乙○○連續販賣第一級毒品及定
      應執行刑部分撤銷改判。爰審酌被告乙○○對扣案之海洛
      因已坦承為販賣而販入及犯後已坦承部分犯行，復參酌其
      素行、犯罪動機、目的、手段等一切情狀，就被告乙○○
      販賣第一級毒品海洛因之犯行，量處有期徒刑14年。扣案
      如附表編號1 、2 所示海洛因共42包，為毒品危害防制條
      例第2 條第2 項第1 款所示之第一級毒品，應依同條例第
      18 條 第1 項前段規定沒收銷燬之。至鑑驗耗用之部分，
      既已滅失，自無庸宣告沒收銷燬（上開海洛因之包裝因包
      覆毒品，其上顯留有該毒品之殘渣，衡情自難與之剝離，
      當應整體視之為毒品，連同該包裝併予宣告沒收銷燬之）
      。附表編號8 至10所示分裝杓、葡萄糖、電子磅秤等物，
      均係被告乙○○所有，且該分裝杓及電子磅秤係分裝扣案
      毒品所用之物，葡萄糖則係稀釋海洛因所用之物，據被告
      乙○○供陳在卷甚明，足認上開物品均係供犯罪所用之物
      ，應依毒品危害防制條例第19條第1 項規定，宣告沒收之
      。扣案如附表編號11所示夾鍊袋3 包，亦為被告乙○○所
      有，業被告乙○○供承在卷，應係預備供分裝海洛因用之
      物，依刑法第38條第1 項第2 款予以宣告沒收。另附表編
      號12 （ 原審誤繕為1 、2） 所示全新尚未使用之白色福
      象牌之電子磅秤1 台，業經本院勘驗屬實，並有當庭拍攝
      之照片1 紙在卷可按（本院卷106 頁、114 頁），被告乙
      ○○及甲○○均否認為渠2 人所有（本院上訴卷59頁、本
      院卷106 頁），亦未有何證據足證為被告乙○○或甲○○
      供犯罪所用之物，其與他附表以外之物如吸食器等，因均
      與被告乙○○販賣海洛因之犯行無直接關連性，爰均不宣
      告沒收。另附表一編號3 至7 則屬被告乙○○販賣甲基安
      非他命部分，亦與本案被告乙○○販賣海洛因部分無關，
      故不另予沒收，附此敘明。
  乙、被告甲○○無罪部分（上訴駁回）：
（一）公訴意旨略以：被告甲○○及乙○○係夫妻，渠等明知海
      洛因及甲基安非他命為公告查禁之第一、二級毒品，不得
      販賣甚至持有之，竟仍基於販入海洛因及甲基安非他命後
      復行賣出牟利之犯意聯絡，於某不詳時、地，共同以約70
      萬元之代價向綽號「阿賢」及「瓜哥」之年籍姓名不詳男
      子販入淨重共約302.81公克之海洛因；另以約60萬元之代
      價經由綽號「梨仔」之年籍姓名不詳男子居中牽線，而販
      入929.02公克之甲基安非他命，欲伺機販賣予不特定人牟
      利，因認被告甲○○亦涉有犯毒品危害防制條例第4 條第
      1 項之販賣第一級毒品、同條第2 項之販賣第二級毒品罪
      嫌云云。
（二）按犯罪事實應依證據認定之，無證據不得認定犯罪事實；
      不能證明被告犯罪者，應諭知無罪之判決，刑事訴訟法第
      154 條第2 項、第301 條第1 項定有明文。次按認定不利
      於被告之事實，須依積極證據，苟積極證據不足為不利於
      被告事實之認定時，即應為有利於被告之認定，更不必有
      何有利之證據，最高法院30年上字第816 號著有判例。所
      謂「積極證據足以為不利被告事實之認定」，依據同院76
      年臺上字第4986號判例意旨，係指據為訴訟上證明之全盤
      證據資料，在客觀上已達於通常一般之人均不致於有所懷
      疑、而得確信被告確曾犯罪之程度；若未達到此一程度，
      而有合理之懷疑存在時，即無從為有罪之確信。
（三）公訴人認被告甲○○涉犯上開罪嫌，無非以其與乙○○係
      夫妻關係，且均由其負責駕車載乙○○外出，參以其等長
      期投宿於汽車旅館，平日相處時間甚長，堪認警方於94年
      9 月29日凌晨3 時許，在高雄縣鳳山市○○路96號之「麗
      馨汽車旅館」第226 號房實施搜索，當場在該房間內扣得
      如附表所示之海洛因、甲基安非他命、分裝毒品工具，亦
      為被告甲○○共同販賣海洛因及甲基安非他命之論罪依據
      。訊據被告甲○○否認有何販賣第一、二級毒品之犯行，
      辯稱：伊並不清楚乙○○所查扣毒品來源為何，查獲之海
      洛因、現金、槍枝、子彈，我不知道數量有這麼多，槍枝
      為何會出現在房內我也不清楚，依我所知是她所有，但我
      不知道數量有多少，也不知道有哪些東西，現金我也不知
      道，他的東西我沒過問亦未參與販賣毒品等語。
（四）經查：
   1、被告甲○○與其配偶乙○○於94年9 月29日凌晨3 時許，
      在高雄縣鳳山市○○路96號之「麗馨汽車旅館」第226 號
      房遭查獲，並於其等居住房間內扣得如附表所示海洛因、
      甲基安非他命及分裝工具等情，雖據被告甲○○坦承在卷
      ，惟因證人乙○○警詢供稱：他（甲○○）會載我出去，
      但他不過問我買賣毒品之事等語（警卷7 、8 頁），並供
      稱: 我前夫約給我1000多萬元的贍養費，我於92年底離婚
      的，…我與甲○○是94年2 月間結婚等語（本院上訴卷58
      至60頁）。復供稱: 在麗馨汽車旅館226 號房查獲一級毒
      品海洛因341.15公克 (毛重)， 二級毒品安非他命959.2
      公克 (毛重)， 三級毒品k 他命1.05公克 (毛重)， 不明
      粉末26.115公克 (毛重)均 是我本人所有，現金171 萬6
      千部份是我本人所有，部份是家人及朋友委託保管等語（
      警卷3 至4 頁）。另被告甲○○則供稱:94 年8 、9 月間
      沒有工作，因為那時吸毒又帶小孩子住在嘉義…，那時候
      沒工作，所以經濟來源都是乙○○供應等語（本院卷105
      頁），足見案發之際，經警扣案之海洛因及甲基安非他命
      均係被告乙○○向他人購買之事實，應可確認，是被告乙
      ○○既基於販賣營利之意圖，而販入上開海洛因及甲基安
      非他命，則被告甲○○對此部分是否有共同犯意聯絡及行
      為分擔，仍須依積極證據認定之。
   2、又按共同正犯係以自己犯罪之意思並參與犯罪構成要件之
      行為者，方屬之，最高法院48年臺上字第1163號判例可資
      參照。是共同正犯之成立須具備下列要件：(1)行為主體須
      為2人 以上。(2)2 人以上出於就特定犯罪之故意，相互連
      絡謀議，並於一定之合意下，共同一致決定付諸實現之主
      觀要件。(3)該2 人以上須有行為實施之分擔。即共同正犯
      之成立，須2 人以上行為人在主觀上有共同實施犯罪行為
      之意思，而在客觀上須有共同實施犯罪行為之事實，倘欠
      缺上開主觀及客觀要件，即不能以共同正犯相繩。證人即
      查獲本件員警蘇秋宗於原審證稱：我們當初是因為其他案
      件線報發覺乙○○有涉犯毒案件，故聲請監聽票對其監聽
      ，後來也有對被告甲○○進行監聽，但在監聽過程中，並
      未聽到被告甲○○有販毒，後來我們也有對被告甲○○及
      乙○○進行跟監，跟監過程中，也未看到被告甲○○與貨
      主有交易或接觸之情，我們是因為被告甲○○與乙○○是
      夫妻，且外出都是被告甲○○開車載送乙○○，所以研判
      他們有共同販毒等語（原審卷97頁）。警員蘇秋宗雖證稱
      ：在監聽過程中，並未聽到被告甲○○有販毒云云。惟與
      其於原審證稱: 「94年9 月3 日下午9 時27分這1 通（電
      話）是甲○○叫乙○○先處理『一個半』，我們研判是指
      海洛因一兩半；第3 部分研判乙○○叫甲○○去收交易毒
      品的錢；94年9 月4 日上午1 時6 分這通，依我們研判，
      他們可能提到還有毒品的存量。」等語（原審卷99頁），
      並不相符（此部分被告甲○○另涉有販賣第一級毒品海洛
      因未遂，未經起訴），然依上開監聽內容及警員跟監結果
      ，仍無法認定警方於94年9 月29日凌晨3 時許，在「麗馨
      汽車旅館」第226 號房間所扣得之海洛因及甲基安非他命
      係被告甲○○與乙○○共同購入以供販賣用。
   3、另被告甲○○固曾載送乙○○外出購毒之情，雖據其於警
      詢中自承在卷甚明，惟本件警方於94年9 月29日凌晨3 時
      許，在「麗馨汽車旅館」第226 號房間所扣得乙○○之海
      洛因，係為轉賣予不特定人牟利等情，業據被告乙○○供
      承在卷，復有電話通聯紀中曾與「阿輝」談及販賣毒品一
      事，始能斷定乙○○係以營利之意思為目的而販入上開毒
      品，然尚乏事證足認本件扣案之海洛因及甲基安非他命係
      由被告甲○○共同參與購入，故自難僅以本件查獲之毒品
      分別放置在被告2 人投宿之汽車旅館房間之按摩椅、床頭
      櫃、床底下、浴廁馬桶座下方、化妝台、電視架等處，即
      推認被告甲○○於本件扣案之毒品有何出資購買或共同販
      賣之犯意聯絡。另被告甲○○於警詢中辯稱: 乙○○向何
      人購買海洛因、甲基安非他命我都不認識也沒接觸，我都
      不過問等語（警卷11至12頁），亦核與證人即同案被告乙
      ○○於原審證稱：甲○○並不過問我購買毒品之事情等語
      相符（原審卷150 頁），是本件實難僅憑被告甲○○曾載
      乙○○外出購毒，即推認扣案之上開海洛因及甲基安非他
      命，係由被告甲○○與乙○○共同購入以供販賣用，故公
      訴意旨所舉之證據自難認本件扣案之海洛因及甲基安非他
      命係被告甲○○購入販賣，故被告甲○○此部分被訴之販
      賣第一級、第二級毒品部分，應屬罪證不足。
（五）綜上所述，本件公訴人就上開起訴本件被告甲○○之販賣
      海洛因及甲基安非他命，所提出之證據，並不足以認定被
      告甲○○有販賣第一、二級毒品之犯行；此外，復查無其
      他之積極證據足認被告甲○○於94年9 月29日凌晨3 時許
      ，在高雄縣鳳山市○○路96號之「麗馨汽車旅館」第226
      號房查獲之海洛因及甲基安非他命為被告甲○○販賣第一
      、二級毒品之事證。原判決就被告甲○○為無罪之諭知，
      經核無不合。公訴人上訴意旨以被告甲○○與乙○○為夫
      妻並共同居住在均「麗馨汽車旅館」第226 號房為由，而
      認被告甲○○亦有共同販賣等詞，對被告甲○○提起上訴
      ，為無理由，應予駁回。另被告甲○○於94年9 月3 日晚
      上9 時許，與乙○○共同以1 兩半重量販賣第一級毒品海
      洛因予不詳名之人未遂之事實，既未經起訴，而公訴人起
      訴被告甲○○販賣第一級及第二級毒品部分，業經本院無
      罪判決，自不就未經起訴之被告甲○○於94年9 月3 日晚
      上9 時共同販賣海洛因未遂部分，併予審理，故此部分另
      由檢察官偵辦，附此敘明。
據上論斷，應依刑事訴訟法第368 條、第369 條第1 項前段、第
364 條、第299 條第1 項前段，毒品危害防制條例第4 條第1 項
、第18條第1 項前段、第19條第1 項，刑法第2 條第1 項前段、
第11條前段、第59條、第38條第1 項第2 款，修正前刑法第56條
，判決如主文。
本案經檢察官姜麗儒到庭執行職務。
中    華    民    國    97    年    7     月    23    日
                  刑事第八庭    審判長法  官   李炫德
                                      法  官   郭玫利
                                      法  官   李政庭
以上正本證明與原本無異。
被告乙○○如不服本判決應於收受本判決後10日內向本院提出上
訴書狀，其未敘述上訴理由者，並得於提起上訴後10日內向本院
補提理由書狀（均須按他造當事人之人數附繕本）「切勿逕送上
級法院」。
中    華    民    國    97    年    7     月    23    日
                                      書記官   吳福連
附錄本案論罪科刑法條：
毒品危害防制條例第4 條第1 、2 項製造、運輸、販賣第一級毒
品者，處死刑或無期徒刑；處無期徒刑者，得併科新臺幣1 千萬
元以下罰金。
附表：
   ┌───┬──────────┬───────────┬──────────┐
   │編號  │扣押物品            │數量                  │備註                │
   │      │                    │                      │                    │
   ├───┼──────────┼───────────┼──────────┤
   │１    │海洛因1包           │經送往高雄醫學大學附設│                    │
   │      │                    │中和紀念醫院檢驗結果，│                    │
   │      │                    │驗前淨重0.85公克、驗後│                    │
   │      │                    │淨重0.82公克，純度30. │                    │
   │      │                    │47﹪。                │                    │
   ├───┼──────────┼───────────┼──────────┤
   │２    │海洛因41包          │經送往法務部調查局鑑定│                    │
   │      │                    │結果，合計淨重301.96公│                    │
   │      │                    │克（空包裝重39.7公克）│                    │
   │      │                    │，純度33.97 ﹪，純質淨│                    │
   │      │                    │重102.58公克。        │                    │
   │      │                    │備註：原送驗海洛因包數│                    │
   │      │                    │為26包，因其中有2 包海│                    │
   │      │                    │洛因內各有5 包分裝海洛│                    │
   │      │                    │因；有1 包內有3 包分裝│                    │
   │      │                    │海洛因；有5 包內各有2 │                    │
   │      │                    │包分裝海洛因。        │                    │
   ├───┼──────────┼───────────┼──────────┤
   │      │甲基安非他命10包    │經送往高雄醫學大學附設│                    │
   │３    │                    │中和紀念醫院檢驗結果，│                    │
   │      │                    │驗前淨重38.64公克、驗 │                    │
   │      │                    │後淨重38.62公克。純度 │                    │
   │      │                    │71.45 ﹪。純質重27.6公│                    │
   │      │                    │克。                  │                    │
   ├───┼──────────┼───────────┼──────────┤
   │４    │甲基安非他命1包     │經送往高雄醫學大學附設│                    │
   │      │                    │中和紀念醫院檢驗結果，│                    │
   │      │                    │驗前淨重2.09公克、驗後│                    │
   │      │                    │淨重2.07公克；純度77.3│                    │
   │      │                    │﹪。純質重：1.62公克。│                    │
   ├───┼──────────┼───────────┼──────────┤
   │５    │甲基安非他命1包     │經送往高雄醫學大學附設│                    │
   │      │                    │中和紀念醫院檢驗結果，│                    │
   │      │                    │驗前淨重4.46公克、驗後│                    │
   │      │                    │淨重4.44公克；純度61. │                    │
   │      │                    │57﹪。純質重2.75公克。│                    │
   ├───┼──────────┼───────────┼──────────┤
   │６    │甲基安非他命1包     │經送往高雄醫學大學附設│                    │
   │      │                    │中和紀念醫院檢驗結果，│                    │
   │      │                    │驗前淨重529.01公克、驗│                    │
   │      │                    │後淨重528.99公克；純度│                    │
   │      │                    │76.37 ﹪。純質重404 公│                    │
   │      │                    │克。                  │                    │
   ├───┼──────────┼───────────┼──────────┤
   │７    │甲基安非他命1 包    │經送往高雄醫學大學附設│                    │
   │      │                    │中和紀念醫院檢驗結果，│                    │
   │      │                    │驗前淨重354.82公克、驗│                    │
   │      │                    │後淨重354.8 公克；純度│                    │
   │      │                    │62.97 ﹪。純質重：223.│                    │
   │      │                    │4 公克。              │                    │
   ├───┼──────────┼───────────┼──────────┤
   │８    │分裝杓              │13支                  │被告所有，分裝毒品所│
   │      │                    │                      │用。                │
   ├───┼──────────┼───────────┼──────────┤
   │９    │葡萄糖              │1包                   │被告所有，分裝毒品所│
   │      │                    │                      │用（僅供摻雜海洛因之│
   │      │                    │                      │用）。              │
   ├───┼──────────┼───────────┼──────────┤
   │１０    │使用過電子磅秤（可秤│1個                   │被告所有，量秤毒品所│
   │      │重0.01至50公克）    │                      │用之物。            │
   ├───┼──────────┼───────────┼──────────┤
   │    │夾鍊袋              │3包。                 │被告所有，預備供分裝│
   │      │                    │                      │毒品所用之物。      │
   ├───┼──────────┼───────────┼──────────┤
   │    │全新尚未使用電子磅秤│1個。                 │不予沒收            │
   │      │（可秤重0.2 至1000公│                      │                    │
   │      │克）                │                      │                    │
   └───┴──────────┴───────────┴──────────┘


司法院資訊處製作；財團法人民間司法改革基金會備份。
